臺灣高雄地方法院民事判決
110年度鳳簡字第551號
原      告  吳縈縈  
訴訟代理人  朱冠菱律師
            陳柏中律師
被      告  鄭妏瑄

訴訟代理人  曾慶雲律師
上列當事人間請求損害賠償事件，本院於民國111年3月22日言詞
辯論終結，判決如下：
    主      文
一、被告應給付原告新臺幣（下同）25萬元，及自民國（下同）
    110 年10月19日起至清償日止，按週年利率5 ％計算之利息
    。
二、原告其餘之訴駁回。
三、訴訟費用由被告負擔25％，其餘由原告負擔。
四、本判決第一項得假執行。但被告如以25萬元為原告預供擔保
    ，得免為假執行。
　　事實及理由
壹、程序事項
    按訴狀送達後，原告不得將原訴變更或追加他訴，但被告同
    意者，不在此限，民事訴訟法第255條第1項但書第1款定有
    明文可參，此一規定於簡易訴訟程序亦有準用，為同法第43
    6條第2項所明定亦有明文。本件原告起訴時，原聲明：被告
    應給付原告50萬元，及自起訴狀繕本送達翌日起至清償日止
    ，按週年利率5％計算之利息。嗣原告於本院審理程序時擴張
    聲明為：被告應給付原告100萬元，及自110年10月19日起至
    清償日止，按週年利率5％計算之利息，被告同意原告擴張請
    求金額及法定遲延利息起計時間（本院卷第123頁），經核
    與前揭規定相符，應予准許。又本件訴訟標的金額已逾50萬
    元，本應行通常訴訟程序，然兩造亦合意繼續適用簡易訴訟
    程序（本院卷第123及124頁），故本件仍應適用簡易訴訟程
    序審理。
貳、實體事項
一、原告主張：伊與訴外人甲○○於103年10月28日結婚，109年9
    月16日兩願離婚。被告於107年至108年間明知甲○○為有配偶
    之人，竟與甲○○交往同居，此觀被告向臺灣高雄少年及家事
    法院（下稱高少家法院）聲請對甲○○核發通常保護令之110
    年度家護字第644號事件之家事聲請狀中自承其於107年至10
    8年與甲○○有親密交往關係甚明。被告與甲○○間之同居交往
    行為，已破壞伊與甲○○夫妻共同生活之圓滿安全幸福，侵害
    伊基於配偶關係之身分法益且情節重大，致伊與甲○○婚姻關
    係出現重大破綻而以離婚收場，伊精神因此受有莫大痛苦，
    爰依民法第184條第1項、第195條第1項、第3項規定，請求
    被告賠償精神慰撫金100萬元等語。並聲明：被告應給付原
    告100萬元，及自110年10月19日起至清償日止，按週年利率
    5％計算之利息。
二、被告則以：伊不否認曾與甲○○有短暫交往關係，但二人並無
    任何性行為，因甲○○具有暴力傾向，二人交往不久，伊即不
    願再與甲○○有任何往來，因甲○○以暴力恐嚇方式威脅伊，伊
    才會向高少家法院聲請對甲○○核發通常保護令。甲○○從未告
    知伊其已婚身分，倘若伊知悉被告已婚，伊根本不可能與甲
    ○○交往。伊在聲請核發通常保護令之聲請書狀中雖有「兩造
    曾有親密關係之未同居伴侶」之說明文字，然親密關係並不
    當然代表伊與甲○○有性關係存在；又從「相對人（即甲○○）
    曾有一段婚姻，現與前妻、子女同住」之記載，足見伊之認
    知是甲○○係無婚姻狀態而始與甲○○交往，伊並無故意或過失
    之情等語置辯。並聲明：㈠原告之訴駁回。㈡如受不利判決，
    願供擔保請准宣告免為假執行。
三、兩造不爭執事項及爭點
㈠、不爭執事項
　⒈原告與甲○○於103年10月28日結婚，109年9月16日兩願離婚。
　⒉被告最遲於107 年即與甲○○有交往同居關係，被告於110年3 
    月中旬與甲○○分手，並向高少家法院以甲○○有騷擾情事而聲
    請核發通常保護令，並經高少家法院以110 年度家護字第64
    4 號案核發在案。
㈡、爭點
　⒈原告依民法第184條第1項、第195條第1、3項規定，請求被告
    賠償非財產上之損害，有無理由？
　⒉原告得請求之非財產上損害金額以若干為適當？
四、本院得心證之理由
㈠、按因故意或過失，不法侵害他人之權利者，負損害賠償責任
    ；不法侵害他人之身體、健康、名譽、自由、信用、隱私、
    貞操，或不法侵害其他人格法益而情節重大者，被害人雖非
    財產上之損害，亦得請求賠償相當之金額；前開規定，於不
    法侵害他人基於父、母、子、女或配偶關係之身份法益而情
    節重大者，準用之，民法第184條第1項前段、第195條第1項
    、第3項分別定有明文。又婚姻係以夫妻之共同生活為其目
    的，配偶應互相協力保持其共同生活之圓滿安全及幸福，夫
    妻互守誠實，為確保其共同生活之圓滿安全及幸福之必要條
    件，故應解為配偶因婚姻契約而互負誠實之義務，配偶之一
    方行為不誠實，破壞共同生活之圓滿安全及幸福者，即為違
    反因婚姻契約之義務而侵害他方之權利。可見基於身分關係
    而生之配偶權亦屬應受保護之權利，倘配偶之一方行為不誠
    實，與他人發生足以破壞夫妻共同生活之圓滿安全及幸福之
    行為者，則該第三人即為侵害配偶權之侵權行為人。又侵害
    配偶權之行為，不以有性行為為限，凡足以破壞夫妻間之共
    同生活，動搖家庭生活之圓滿安全與幸福者，均屬之，茍配
    偶確因此受精神上痛苦，自得依法請求賠償。
㈡、被告固不爭執最遲自107年即與甲○○有交往同居關係（見不爭
    執事項2.），惟否認是在明知甲○○是有配偶之人而與之交往
    同居。然查，甲○○於本院審理時到庭證稱：伊於106年4月與
    被告在墾丁夏都飯店之音樂活動認識，因雙方當時婚姻感情
    都遇到問題，才會對彼此有好感，伊與被告都有就彼此婚姻
    及感情狀況向對方說明，後來在106年5、6月時就開始交往
    ，原告知悉伊與被告有交往關係，兩人也曾有手機以LINE通
    訊軟體吵架之紀錄，被告也曾要求伊去刪除原告手機內所留
    存之吵架文字截圖紀錄，因為被告不想讓別人知道兩人在交
    往等語（本院卷第165頁），故由甲○○之證詞，足認被告知
    悉甲○○為有配偶之人而仍與為男女朋友交往關係。至被告雖
    以甲○○與被告間有通常保護令之法律關係存在，而質疑甲○○
    證言之可信性，然縱使甲○○與被告確因感情不復而有嫌隙，
    上開證言仍係經本院當場告知具結之效力及偽證之罪責，並
    由甲○○具結後所為之證述，信當無干冒偽證重罪之風險而為
    虛偽陳述，是其證詞應屬可信。從而，被告明知甲○○係有配
    偶之人，仍逾越一般異性朋友交往之程度而與甲○○交往同居
    ，已足侵害原告基於與甲○○夫妻關係所生之身分法益，原告
    與甲○○間夫妻共同生活之圓滿安全及幸福，因被告之上開行
    為，遭致破壞，衡情自受有相當重大之精神痛苦，自屬情節
    重大，揆諸首揭說明，原告請求被告賠償其所受非財產上之
    損害，自屬有據。
㈢、再按被害人受有非財產上損害，請求加害人賠償相當金額之
    慰撫金時，法院對於慰撫金之量定，應斟酌實際加害情形、
    所造成之影響、被害人痛苦之程度、兩造之身份地位、經濟
    情形及其他一切狀況為之。爰審酌原告為大學畢業，目前擔
    任會計兼美工工作（本院卷第99頁）；被告則為大學畢業，
    目前為中醫診所行政人員（見外放高少家法院110年度家護
    字第644號卷第6頁），原告與甲○○婚後育有二名子女，及被
    告於甲○○仍有婚姻關係時，與之交往同居時間長達近三年，
    影響原告家庭生活情節難認非輕，及兩造之財產資力（有兩
    造之稅務電子閘門財產所得調件明細表可參，因屬個人隱私
    ，僅予參酌，不予揭露）等一切情狀，堪認原告請求被告賠
    償精神慰撫金25萬元為適當，逾此範圍之請求，則屬無據，
    不應准許。
五、綜上所述，原告依民法第184條第1項、第195條第1項、第3
    項之規定，請求被告給付25萬元，及自110年10月19日起至
    清償日止，按週年利率5％計算之利息，為有理由，應予准許
    ；逾此範圍之請求，為無理由，應予駁回。
六、本件原告勝訴部分，係適用簡易程序所為被告敗訴之判決，
    依民事訴訟法第389條第1項第3款規定，應依職權宣告假執
    行，併依同法第392條第2項規定，依職權宣告被告於預供擔
    保後，得免為假執行。
七、本件事證已臻明確，兩造其餘攻擊防禦方法及所提證據，經
    本院審酌後，認與判決結果不生影響，爰不逐一論述，附此
    敘明。
八、訴訟費用負擔之依據：民事訴訟法第79條。
中　　華　　民　　國　　111 　年　　3 　　月　　28　　日
                  鳳山簡易庭  法　  官  林育丞
以上正本係照原本作成。
如不服本判決，應於送達後20日內，向本院提出上訴狀並表明上
訴理由，如於本判決宣示後送達前提起上訴者，應於判決送達後
20日內補提上訴理由書（須附繕本）。　　　　　　　　　
中　　華　　民　　國　　111 　年　　3 　　月　　28　　日
                              書  記  官  陳秋燕